【裁判字號】    98,消債抗,71
【裁判日期】    980813
【裁判案由】    更生
【裁判全文】
臺灣桃園地方法院民事裁定            98年度消債抗字第71號
抗  告  人  甲○○
上列抗告人請求更生事件，抗告人對於民國98年7 月27日本院98
年度消債更字第279 號裁定提起抗告，本院合議庭裁定如下：
    主      文
原裁定廢棄。
    理      由
一、抗告意旨略以：抗告人聲請更生前，已於民國98年6 月4 日
    向最大債權銀行永豐商業銀行申請債務清理之前置協商，永
    豐商業銀行於98年6 月6 日受理抗告人之申請，惟以其非屬
    財團法人金融聯合徵信中心（下稱聯徵中心）信用報告所列
    最大債權金融機構，無從審理前置協商為由，將抗告人之前
    置協商申請逕移轉至中國信託銀行，嗣經中國信託銀行以保
    證債務非屬前置協商承作之債權範圍，無法續行前置協商機
    制予以退件。抗告人之最大債權銀行永豐商業銀行，受理抗
    告人前置協商之申請，逾30日不開始協商，依消費者債務清
    理條例第153 條規定，抗告人得逕向法院聲請更生，並無聲
    請更生要件欠缺情事，為此提起抗告等語。
二、按「債務人對於金融機構因消費借貸、自用住宅借款、信用
    卡或現金卡契約而負債務，在聲請更生或清算前，應提出債
    權人清冊，以書面向最大債權金融機構請求協商債務清償方
    案，並表明共同協商之意旨。」，消費者債務清理條例第15
    1 條第1 項定有明文。此所稱之金融機構，係指：包括銀行
    、信用合作社、農會信用部、漁會信用部、票券金融公司、
    信用卡業務機構及郵政儲金匯業局在內之銀行業；包括證券
    商、證券投資信託事業、證券投資顧問事業、證券金融事業
    、期貨商、槓桿交易商、期貨信託事業、期貨經理事業及期
    貨顧問事業在內之證券及期貨業；包括保險公司及保險合作
    社在內之保險業；信託業等機構及其他經主管機關核定之機
    構，辦理消費者債務清理事件應行注意事項第42條第1 項亦
    有明定。又此所稱消費借貸、自用住宅借款、信用卡或現金
    卡契約而負債務，基於保證債務之從屬性，應包括從屬於該
    消費借貸、自用住宅借款、信用卡或現金卡契約之保證債務
    。故保證人就所負從屬於對於金融機構因消費借貸、自用住
    宅借款、信用卡或現金卡契約所生之保證債務，仍應依消費
    者債務清理條例第151 條第1 項規定進行前置協商程序。
三、查本件抗告人所提債權人清冊記載，其負欠台灣銀行關於助
    學貸款保證債務計新台幣（下同）21萬5,000 元、永豐商業
    銀行借貸保證債務60萬9,000 元，另據抗告人提出聯徵中心
    信用報告，其另負欠中國信託銀行等信用卡債務3 萬0,003
    元，依上說明，抗告人於消費者債務清理條例施行後，依本
    條例聲請更生，所應向其最大債權金融機構申請前置協商者
    ，應為永豐商業銀行。而抗告人確於98年6 月4 日提出債權
    人清冊，以書面向永豐商業銀行請求協商債務清償方案，並
    表明共同協商之意旨，有存證信函影本及前置協商申請書影
    本等在卷可稽，永豐商業銀行以其非抗告人之最大債權金融
    機構，將抗告人之前置協商申請逕移轉至中國信託銀行，復
    經中國信託銀行以保證債務非屬前置協商承作之債權範圍予
    以退件，無解於本件符合自抗告人提出協商請求之翌日起逾
    30日不開始協商之要件，依消費者債務清理條例第153 條規
    定：「自債務人提出協商請求之翌日起逾三十日不開始協商
    ，或自開始協商之翌日起逾九十日協商不成立，債務人得逕
    向法院聲請更生或清算。」，抗告人於98年7 月24日逕向本
    院聲請更生，應無不合。原審徒以抗告人尚未與其最大債權
    金融機構進行實質之債務清償方案之協商程序，亦未證明協
    商不成立等情，遽為不利於抗告人之裁定，容有未洽。抗告
    意旨指摘原裁定不當，非無理由。
四、據上論結，本件抗告為有理由，爰裁定如主文。
中    華    民    國    98    年    8     月    13    日
                民事第三庭      審判長法  官  張天民
                                      法  官  林曉芳
                                      法  官  熊祥雲
以上正本係照原本作成。
不得抗告。
中    華    民    國    98    年    8     月    13    日
                                      書記官  崔青菁


司法院資訊處製作；財團法人民間司法改革基金會備份。
